臺灣臺中地方法院刑事判決　　　　　　 100年度易字第2493號
公　訴　人　臺灣臺中地方法院檢察署檢察官
被　　　告　蘇盈誠
選任辯護人　楊雯齡律師　台中市○區○○路一段149號5樓之1
被　　　告　張文傑
被　　　告　古逢春
被　　　告　林清泉
被　　　告　全炳傑
被　　　告　林世鐘
上列被告因詐欺案件，經檢察官提起公訴（100年度偵字第13519
號），被告等於準備程序中為有罪陳述，經本院合議庭裁定由受
命法官依簡式審判程序獨任審理，判決如下：
    主    文
蘇盈誠共同意圖為自己不法之所有，以詐術使人將本人之物交付
，處有期徒刑陸月，如易科罰金，以新臺幣壹仟元折算壹日。扣
案如附表一所示之物，均沒收。
張文傑共同意圖為自己不法之所有，以詐術使人將本人之物交付
，累犯，處有期徒刑伍月，如易科罰金，以新臺幣壹仟元折算壹
日。扣案如附表一所示之物，均沒收。
古逢春共同意圖為自己不法之所有，以詐術使人將本人之物交付
，累犯，處有期徒刑伍月，如易科罰金，以新臺幣壹仟元折算壹
日。扣案如附表一所示之物，均沒收。
林清泉共同意圖為自己不法之所有，以詐術使人將本人之物交付
，累犯，處有期徒刑伍月，如易科罰金，以新臺幣壹仟元折算壹
日。扣案如附表一所示之物，均沒收。
全炳傑共同意圖為自己不法之所有，以詐術使人將本人之物交付
，處有期徒刑肆月，如易科罰金，以新臺幣壹仟元折算壹日。扣
案如附表一所示之物，均沒收。
林世鐘共同意圖為自己不法之所有，以詐術使人將本人之物交付
，處有期徒刑肆月，如易科罰金，以新臺幣壹仟元折算壹日。扣
案如附表一所示之物，均沒收。
    犯罪事實
一、張文傑、林清泉曾因共同詐欺案件，分別經臺灣板橋地方法
    院於民國97年1月9日，以96年度易字第809號案件判處有期
    徒刑5月3次，嗣3次刑期均經減刑為有期徒刑2月15日，定應
    執行刑為有期徒刑6月確定，甫分別於97年4月25日、同年5
    月1日，以易科罰金執行完畢；古逢春則因藏匿人犯案件，
    經臺灣花蓮地方法院於97年8月18日，以97年度簡字第93號
    案件判處有期徒刑2月確定，嗣經減刑為有期徒刑1月，並於
    同年10月7日以易科罰金執行完畢。
二、蘇盈誠與張文傑、古逢春、林清泉、全炳傑、林世鐘、張春
    成（另案偵辦中），與張祐祥（另案偵辦中）及真實姓名年
    籍不詳綽號「沒事」之成年人經由網路聯繫達成跨境有組織
    詐欺犯罪之共同謀議，由蘇盈誠與張文傑、古逢春、林清泉
    、全炳傑、林世鐘、張春成（另案偵辦中），擔任詐欺電信
    流之詐騙機房分工（即撥打電話實行詐騙者），張祐祥、「
    沒事」擔任詐欺犯罪之詐欺網路流分工（即向海峽兩岸及境
    內外二類電信業者申租網段予以介接及分租予其他詐欺網路
    流網管共犯，提供網路介接技術及排除網路介接障礙），共
    同基於為自己不法所有之意圖且基於詐欺取財之犯意聯絡及
    行為分擔，先由蘇盈誠透過不知情之張文義、田曾雄，先於
    100年3月間、100年4月11日，以每個月新臺幣（下同）1萬7
    千元、2萬8千元之代價，向不知情之房東承租臺北市萬華區
    ○○○路1段181號9樓、臺北市○○區○○街2段221號2樓之
    4後，再向中華電信公司申辦請網際網路，蘇盈誠另購置室
    內電話機（詐騙時撥打、接聽及回覆使用）、閘道器、路由
    器及IP分享器（連結電腦與室內電話機，供撥打網路電話使
    用），同時透過網路向不明人士購買大陸地區人民個人資料
    1000餘筆，而自100年4月中旬起至同年6月9日止，反覆為下
    列之犯罪分工，並均倚為職業：（一）由蘇盈誠向匿稱「沒
    事」之人購置相關網路設備，再經由skype與「沒事」聯絡
    ，依「沒事」之指示架設閘道器、路由器及IP分享器桌上型
    電腦等硬體設備，由「沒事」在遠端設定網路電話，與張祐
    祥經網路取得聯繫，由張祐祥以無線網卡自香港軟交換平台
    登入操控，與上開蘇盈誠申租之電信流詐欺機房網路位址介
    接，以用戶名稱「580901林俊怡」加以管理，並以網路技術
    為所屬電信流詐欺機房更改網路顯號設定，使該網路電話顯
    號為000000000000號或000000000000號而非網路電話原號碼
    ，以此詐術偽裝為大陸公私部門致電以取信被害人。（二）
    由蘇盈誠親自教授「教戰守則」（即詐騙講稿）予張文傑、
    古逢春、林清泉、全炳傑、林世鐘、張春成，渠等均熟記教
    戰守則後，即輪流佯扮郵政或法院諮詢人員（第一線詐騙者
    ）及大陸地區公安（第二線詐騙者），第一線詐騙者依據蘇
    盈誠所提供之大陸地區人民個人資料致電給被害人，謊稱被
    害人有傳票未領取，現已轉到公安局，要求被害人與公安聯
    絡，如被害人不察，第一線人員即將電話轉接至第二線佯裝
    公安之人員。第二線人員接通後即謊稱此傳票為法院刑事傳
    票，因被害人帳號提供給歹徒使用，涉及詐騙案件，目前在
    法院審理中，現在需要凍結被害人銀行帳號存款，事後調查
    詐騙案件如非被害人所為，則會將凍結之存款歸還被害人，
    此時詐騙機房隨即利用對講機模擬在公安局的情形，以對講
    機發出：「這個人涉嫌國家重大刑事案件，現在檢察官最新
    的公文指示，將在今天某時即將凍結被害人的帳號資產」，
    以取信被害人，請被害人配合調查，被害人如陷於錯誤，即
    會按照指示操作自動提款機，將款項匯至大陸地區共犯所控
    制之人頭帳戶，俟被害人匯款後，大陸地區共犯分得20%之
    不法所得，再將其餘80%以地下匯兌方式匯回臺灣地區，待
    蘇盈誠取得不法所得後，即會依照該次詐騙成功擔任第一線
    、第二線工作之詐騙集團成員，分別按5%、7%-15%之不等比
    例就該次電話詐騙犯罪所得金額分紅，餘則由其統籌滾入犯
    罪成本運作。上開詐騙集團自100年4月間開始運作後即反覆
    實施詐騙，先後於100年5月10日、同年月11日，分別詐得大
    陸地區人民羅戶敬、戴新忠人民幣8千元、15萬元得逞。其
    餘自100年5月10日起至11日計算，詐欺電信流成員以上開方
    式撥打詐欺電話即達450通，惟未得逞。嗣於100年6月9日，
    為警在臺北市○○區○○街2段221號2樓之4搜索當場查獲，
    並扣得電腦主機1台、電腦螢幕1台、筆記型電腦1台、電話
    機7台、對講機4台、監視器螢幕及鏡頭各1台、行動電話7支
    、Gateway2台、路由器1台、家庭閘道器（Dlink）1台及租
    賃契約1本等物。同時亦在臺北市萬華區○○○路○段181號9
    樓同步搜索，當場扣得先進融合式交換機1台、家用寬頻路
    由器1台、網路分享器1台、有線電話機4台、行動電話5台、
    筆記型電腦1台、家庭閘道器1台、房屋租賃契約書1份、中
    華電信帳單1張、隨身碟1個、中華電信IC電話卡、張春成國
    民身分證1張、張春成健保IC卡1張等物。
三、案經台灣台中地方法院檢察署檢察官指揮內政部警政署刑事
    警察局及臺北市政府警察局萬華分局報告偵查起訴。
    理    由
一、本件被告蘇盈誠、張文傑、古逢春、林清泉、全炳傑、林世
    鐘所犯係死刑、無期徒刑、最輕本刑為三年以上有期徒刑以
    外之罪，其於準備程序中就被訴事實為有罪之陳述，經告知
    簡式審判程序之旨，並聽取公訴人及被告、選任辯護人之意
    見後，本院合議庭認為適宜而裁定由受命法官獨任進行簡式
    審判程序。又按簡式審判程序之證據調查，不受刑事訴訟法
    第159條第1項規定之限制，刑事訴訟法第273條之2定有明文
    。此乃因簡式審判程序，貴在審判程序之簡省便捷，故調查
    證據之程序宜由審判長便宜行事，以適當之方法行之即可；
    又因被告對於犯罪事實並不爭執，可認定被告亦無行使反對
    詰問權之意，因此有關傳聞證據之證據能力限制規定無庸予
    以適用。則本件以下所引述之供述證據，自均有證據能力。
二、上揭犯罪事實，業據被告蘇盈誠、張文傑、古逢春、林清泉
    、全炳傑、林世鐘於本院行準備程序、審理時均坦承不諱，
    核與被告蘇盈誠、張文傑、古逢春、林清泉、全炳傑於警詢
    及偵查中之自白、被告林世鐘於羈押庭訊時之自白及證人田
    曾雄於警詢及偵查中之供述相符，並有證人田曾雄申請於臺
    北市○○區○○街2段221號2樓使用網路之IP一覽表、被告
    等撥打被害人電話之通聯紀錄（CDR通聯）、12頁共502筆、
    被害人羅戶敬2011年5月10日之相關匯款資料及大陸公安詢
    問筆錄、被害人戴新忠2011年5月11日之相關匯款及2011年
    5月12日之大陸公安詢問筆錄、臺北市○○區○○街2段221
    號2樓之房屋租賃契約書、臺北市萬華區○○○路○段181號
    9樓之房屋租賃契約書、中華電信帳單1張、張春成國民身分
    證1張、張春成健保IC卡1張在卷可稽；復有扣案之電腦主機
    1台、電腦螢幕1台、筆記型電腦1台、電話機7台、對講機4
    台、監視器螢幕及鏡頭各1台、行動電話電話7支、Gateway2
    台、路由器1台、家庭閘道器（Dlink）1台、先進融合式交
    換機1台、家用寬頻路由器1台、網路分享器1台、有線電話
    機4台、行動電話5台、筆記型電腦1台、家庭閘道器1台、隨
    身碟1個、中華電信IC電話卡1張可資佐證，足見被告蘇盈誠
    、張文傑、古逢春、林清泉、全炳傑、林世鐘之自白均與事
    實相符，渠等之犯行均堪認定。
三、按刑事法若干犯罪行為態樣，本質上原具有反覆、延續實行
    之特徵，立法時既予特別歸類，定為犯罪構成要件之行為要
    素，則行為人基於概括之犯意，在密切接近之一定時、地持
    續實行之複次行為，倘依社會通念，於客觀上認為符合一個
    反覆、延續性之行為觀念者，於刑法評價上，即應僅成立一
    罪。學理上所稱「集合犯」之職業性、營業性或收集性等具
    有重複特質之犯罪均屬之，例如經營、從事業務、收集、販
    賣、製造、散布等行為概念者是（最高法院95年度台上字第
    1079號、95年度台上字第4686號、96年度台上字第1722號判
    決意旨參照) 。而刑法刪除第56條連續犯規定，修正理由四
    亦載明：「至連續犯之規定廢除後，對於部分習慣犯，例如
    竊盜、吸毒等犯罪，是否會因適用數罪併罰而使刑罰過重產
    生不合理之現象一節，在實務運用上應可參考德、日等國之
    經驗，委由學界及實務以補充解釋之方式，發展接續犯之概
    念，對於合乎『接續犯』或『包括的一罪』之情形，認為構
    成單一之犯罪，以限縮數罪併罰之範圍，用以解決上述問題
    。」等語，足見立法者亦深知各類型犯罪有其本質上之特殊
    性，非可於連續犯規定刪除後，逕將所有犯罪行為論以數罪
    併合處罰。而學理上包括一罪概念中，關於集合犯之態樣，
    係指依一般社會通念，特定犯罪行為具有反覆實施之特性，
    而藉由法條中客觀構成要件之行為要素，涵括上開具有反覆
    實施特性之數個犯罪行為，僅接受一次刑法之評價為已足。
    查被告等輪流佯扮郵政或法院諮詢人員及大陸地區公安，謊
    稱被害人有傳票未領取，現已轉到公安局，要求被害人與公
    安聯絡，並假扮公安訛稱被害人帳號提供給歹徒使用，涉及
    詐騙案件需凍結被害人銀行帳號存款配合調查，使被害人陷
    於錯誤，按照指示操作自動提款機，將款項匯至大陸地區共
    犯所控制之人頭帳戶之詐騙手法，乃新興之犯罪型態，其犯
    罪型態具有集團性、縝密分工性、反覆性、計畫性、職業性
    ，顯非屬偶而為之的犯罪類型，而係反覆以同種類詐騙行為
    為目的之社會活動之職業性犯罪，此觀實務上，在刑法修正
    前，對於此類型犯罪，乃依修正前刑法第340條常業犯論處
    自明；惟刑法第340條之常業詐欺罪，業於95年7月1日修正
    公布刪除，自不得再以該罪相繩；但衡諸該種犯罪之習性及
    社會常情，本即具有反覆實施之性質，依社會通念於客觀上
    乃符合一個反覆、延續性之行為觀念，評價為包括一罪之集
    合犯，尚稱合理。本件被告蘇盈誠、張文傑、古逢春、林清
    泉、全炳傑、林世鐘及同案被告張春成、張祐祥與真實姓名
    年籍不詳綽號「沒事」之成年人及其他詐欺集團成員間，以
    上開犯罪事實欄所述之方式，向大陸地區被害人實行詐騙之
    犯行，渠等詐騙時間密集，分工細密，次數頻繁，至屬灼然
    。準此，本件被告蘇盈誠、張文傑、古逢春、林清泉、全炳
    傑、林世鐘參與上開詐欺集團之犯罪行為，顯分別係出於反
    覆、延續性之單一詐欺犯罪行為決意甚明，揆諸前揭說明，
    在刑法第340條之常業詐欺規定廢除後，被告等人之多數詐
    欺取財未遂及既遂之行為，應論以包括一罪之集合犯，僅受
    一次刑法評價，即僅論以一詐欺取財既遂罪。是核被告蘇盈
    誠與張文傑、古逢春、林清泉、全炳傑、林世鐘所為，均係
    犯刑法第339條第第1項之詐欺取財既遂罪。被告蘇盈誠、張
    文傑、古逢春、林清泉、全炳傑、林世鐘及同案被告張春成
    、張祐祥與真實姓名年籍不詳綽號「沒事」之成年人及其他
    詐欺集團成員間，就上開詐欺之犯行，有犯意之聯絡及行為
    之分擔，均為共同正犯。查被告張文傑、古逢春、林清泉等
    三人分別有如犯罪事實欄一所載經有期徒刑宣告及執行完畢
    之情形，此有渠等之臺灣高等法院被告前案紀錄表附卷可稽
    ，被告張文傑、古逢春、林清泉於受有期徒刑之執行完畢後
    五年內故意再犯本件有期徒刑以上之罪，均為累犯，均應依
    法加重其刑。爰審酌被告等均正值青壯，竟均不思以正途賺
    取所需，為迅速獲得不法所得以供花用而參與詐欺集團之犯
    罪動機，不惜損害國家形象及兩岸交流秩序而詐取大陸地區
    被害人財物，嚴重敗壞社會風氣，危害社會治安甚鉅，兼衡
    酌被告等於集團中角色分工之程度、參與時間之久暫、及取
    得之不法所得，再念其等犯罪後均坦承犯行之態度及犯罪手
    段皆尚稱平和等一切情狀，分別量處如主文所示之刑，並斟
    酌本件犯罪之情節，被告等之智識程度及經濟狀況，並諭知
    易科罰金之折算標準。
四、另按共同正犯因相互間利用他人之行為，以遂行其犯意之實
    現，本於責任共同之原則，有關沒收部分，對於共犯間供犯
    罪所用之物，自均應為沒收之諭知。本件扣案如附表編號1
    至19所示之物，為蘇盈誠等人購置之相關設備，供渠等不法
    犯罪集團成員共同為本件犯行所用之物，爰分別依刑法第38
    條第1項第2款之規定，併予宣告沒收。至於扣案之張春誠國
    民身分證1張、張春誠健保IC卡1張，雖屬同案被告張春誠所
    有，惟係供張春誠私人所用且其已由檢察官另案偵辦並非本
    件審理之被告等情，自不予宣告沒收；又扣案之中華電信帳
    單1張、房屋租賃契約書2張，並無具體事證足資證明確與本
    件犯罪有所關連，亦非屬違禁物，核均與沒收之要件不符，
    爰均不併予諭知沒收。
五、另按有犯罪之習慣或因遊蕩或懶惰成習而犯罪者，於刑之執
    行前，令入勞動場所，強制工作，刑法第90條第1項固定有
    明文。然保安處分係針對受處分人將來之危險性所為之處置
    ，以達教化、治療之目的，為刑罰之補充制度。我國現行刑
    法採刑罰與保安處分雙軌制，係在維持行為責任之刑罰原則
    下，為協助行為人再社會化之功能，以及改善行為人潛在之
    危險性格，期能達成根治犯罪原因、預防犯罪之特別目的。
    是保安處分中之強制工作，旨在對欠缺正確工作觀念或無正
    常工作因而習慣犯罪者，強制其從事勞動，學習一技之長及
    正確之謀生觀念，使其日後重返社會，能適應社會生活。刑
    法第90條第1項規定對於「有犯罪之習慣或因遊蕩或懶惰成
    習而犯罪者」之宣付強制工作處分，即係本於保安處分應受
    比例原則之規範，使保安處分之宣告，與行為人所為行為之
    嚴重性、行為人所表現之危險性及對於行為人未來行為之期
    待性相當之意旨而制定，由法院視行為人之危險性格，決定
    應否令入勞動處所強制工作，以達預防之目的。所謂「有犯
    罪之習慣」則指對於犯罪以為日常之惰性行為，乃一種犯罪
    之習性，至所犯之罪名為何，是否同一，則非所問；而行為
    人是否構成累犯，尤非決定其是否有犯罪習慣之唯一標準（
    最高法院九十五年度台上字第六四四六號判決意旨資照）。
    本案公訴人論告意旨雖另以被告蘇盈誠為電信流詐欺機房之
    首謀有反覆犯罪之虞、林清泉為詐欺累犯，另請求對被告蘇
    盈誠、林清泉宣告於刑之執行前令入勞動場所強制工作；然
    刑法上之習慣犯，必須有具體之事實，足資證明行為人有犯
    罪之惡習及慣行，始有習慣犯規定之適用，且有犯罪習慣者
    係指對於犯罪已為日常之惰性行為，習慣犯係視犯罪為一種
    習性。經查，被告蘇盈誠、林清泉雖分別有如前揭犯罪事實
    欄所載之犯罪前科紀錄，惟其二人自前案執行完畢出監後，
    均歷時相當之時日始為前案與本件之犯行形，咸難以遽認被
    告蘇盈誠、林清泉二人有犯罪之習慣或因遊蕩或懶惰成習而
    犯罪，故本院認尚無宣告於刑之執行前，令渠等入勞動場所
    強制工作之必要，附此敘明。
中    華    民    國   100    年    9     月    15    日
                  刑事第六庭    法  官  郭德進
以上正本證明與原本無異。
如不服本判決應於收受判決後10日內向本院提出上訴書狀，並應
敘述具體理由；其未敘述上訴理由者，應於上訴期間屆滿後20日
內向本院補提理由書（均須按他造當事人之人數附繕本）「切勿
逕送上級法院」。
告訴人或被害人對於判決如有不服具備理由請求檢察官上訴者，
其上訴期間之計算係以檢察官收受判決正本之日期為準。
                                書記官  陳彥蓉
中    華    民    國   100    年    9     月    15    日
 附表一
┌─┬────────────┬─┬─────────────┐
│編│扣案物                  │10│ 家庭閘道器（Dlink）1台   │
│號│                        │  │                          │
├─┼────────────┼─┼─────────────┤
│1 │ 電腦主機1台            │11│ 先進融合式交換機1台、    │
├─┼────────────┼─┼─────────────┤
│2 │ 電腦螢幕1台、          │12│ 家用寬頻路由器1台        │
├─┼────────────┼─┼─────────────┤
│3 │ 筆記型電腦1台、        │13│ 網路分享器1台、          │
├─┼────────────┼─┼─────────────┤
│4 │ 電話機7台、            │14│ 有線電話機4台、          │
├─┼────────────┼─┼─────────────┤
│5 │ 對講機4台、            │15│ 行動電話5台、            │
├─┼────────────┼─┼─────────────┤
│6 │ 監視器螢幕及鏡頭各1台、│16│ 筆記型電腦1台、          │
├─┼────────────┼─┼─────────────┤
│7 │ 行動電話電話7支、      │17│ 家庭閘道器1台、          │
├─┼────────────┼─┼─────────────┤
│8 │ Gateway2 台、          │18│ 隨身碟1個、              │
├─┼────────────┼─┼─────────────┤
│9 │ 路由器1台              │19│ 中華電信IC電話卡1張      │
└─┴────────────┴─┴─────────────┘
附錄論罪科刑法條
刑法第三百三十九條第一項
意圖為自己或第三人不法之所有，以詐術使人將本人或第三人之
物交付者，處五年以下有期徒刑、拘役或科或併科一千元以下罰
金。